【裁判字號】    88,重上更(四),24
【裁判日期】    890426
【裁判案由】    偽造文書等
【裁判全文】
台灣高等法院台中分院刑事判決                  八十八年度重上更(四)字第二四號
    上  訴  人  台灣彰化地方法院檢察署檢察官
    被      告  丙○○
    選任辯護人  黃興木
右上訴人因被告偽造文書等案件，不服台灣彰化地方法院中華民國八十一年八月三十
一日第一審判決（八十一年度訴字第二九號，起訴案號：台灣彰化地方法院檢察署八
十年度偵字第三八八、三九九一號），提起上訴，經判決後，由最高法院第四次發
回更審，本院判決如左：
      主  文
上訴駁回。
      理  由
一、本件公訴意旨略以：被告丙○○與馬嘉伸係兄弟關係，其等知悉馬嘉伸之妻即告
    訴人戊○○於彰化商業銀行溪湖分行（以下簡稱為彰銀溪湖分行）有鉅額存款，
    竟共同意圖為自己不法之所有，於民國（下同）八十年七月間，由馬嘉伸竊得告
    訴人所有在上開銀行之存摺及印鑑等物品後，於同年七月六日，交由丙○○於同
    年七月六日上午十時許持至上開銀行，向不知情之承辦人己○○誑稱：係告訴人
    託其辦理綜合定期存款八張，每張新台幣（下同）五十萬元，合計四百萬元解約
    後提款，使己○○依其請求辦理後，即由丙○○以告訴人名義填具取款條，以之
    順利領得三百萬元，因認被告丙○○涉有刑法第三百二十條第一項竊盜及第二百
    十六條、第二百十條行使偽造私文書罪嫌（馬嘉伸部分業經本院於八十一年上訴
    字第二二六二號判決無罪確定在案）云云。
二、按犯罪事實應依證據認定之，無證據不得推定其犯罪事實，又不能證明被告犯罪
    或其行為不罰者，應諭知無罪之判決，刑事訴訟法第一百五十四條、第三百零一
    條第一項分別定有明文。又事實之認定，應憑證據，如未能發現相當證據，或證
    據不足以證明，自不能以推測或擬制之方法以為裁判基礎。另告訴人之告訴，係
    以使被告受刑事訴追為目的，是其陳述是否與事實相符，仍應調查其他證據以資
    審認，此分別迭經最高法院著有判例。
三、訊據被告丙○○固坦承於前開時間有至彰化商業銀行溪湖分行辦理告訴人之定期
    存款解約手續及提領三百萬元轉存至其母親馬莊玉美帳戶等事實不諱，惟矢口否
    認有竊盜及行使偽造私文書之犯行，辯稱：告訴人戊○○先前即曾多次託其前往
    彰銀溪湖分行提款，此次告訴人係於八十年七月六日上午九時許，由其夫馬嘉伸
    載至其所在之乙○○代書事務所，將上開存摺及印章交給伊，並委託其代領三百
    萬元，欲以其中一百萬元投資購買台中縣梧棲鎮之土地，另二百萬元投資購買泛
    亞商業銀行未上市股票十萬股（當時時價每股約二十元），其並已請乃父乙○○
    與案外人庚○○夫妻談妥購買股票事宜，且已簽發其母親馬莊玉美名義面額一百
    八十五萬之台中區中小企業銀行溪湖分行為付款人、八十年七月九日期、第一八
    三五號支票及現金十五萬元交予庚○○夫妻，嗣因告訴人反悔，始通知庚○○
    夫妻解除買賣契約，並已取回上開支票及現金，其並未竊取上開告訴人之存摺及
    印章去盜領存款，渠並於八十年七月六日上午十一時許，已將告訴人之存摺及印
    章，在彰化縣溪湖鎮○○路○段七十五號全泰紙器股份有限公司內交還告訴人，
    係因事後告訴人執意要與馬嘉伸離婚，始無端興訟等語。
四、經查：
  (一)本案相關人證之關係如下，後即不再贅述：
    戊○○：本案告訴人，為被告丙○○之弟媳，即馬嘉伸之妻。
    馬嘉伸：被告丙○○之弟。
    乙○○：被告丙○○之父。
    馬莊玉美：被告丙○○之母。
    周怡君：被告丙○○之妻。
    陳添丁：告訴人戊○○之父。
    陳施遠：告訴人戊○○之母。
    己○○：彰化銀行溪湖分行行員。
    庚○○：全洲建設股份有限公司負責人。
    賴陳秀霞：為證人庚○○之妻。
    丁○○：自七十八年中秋節次日起至乙○○代書事務所擔任助理，迄於八十年
      八月間離職。
    簡肇涵：曾任泛亞商業銀行總經理。
    陳榮全：於七十八年至八十年十月間，擔任彰化商業銀行溪湖分行經理。
  (二)本案之資金流向如下：
    依卷附「彰化商業銀行定存中途解約取息憑條」影本八紙所示，戊○○之八筆
      五十萬元定期存款，於年７月６日辦理中途解約，而均轉入戊○○之五一〡
      一六二〡五號活期存款帳戶如下八筆金額，合計三、九六二、二二八元（
      見原審卷第一四六〡一五三頁）：
      (1)應付利息額二五、七六四元，已付利息額三一、六六四元，應收回利息額五
        、九元，轉帳金額四九四、一元。
      (2)應付利息額五、二七二元，已付利息額六、四五八元，應收回利息額一、一
        八六元，轉帳金額四九八、八一四元。
      (3)應付利息額五、二七二元，已付利息額六、四五八元，應收回利息額一、一
        八六元，轉帳金額四九八、八一四元。
      (4)應付利息額二五、七六四元，已付利息額三一、六六四元，應收回利息額五
        、九元，轉帳金額四九四、一元。
      (5)應付利息額二五、七六四元，已付利息額三一、六六四元，應收回利息額五
        、九元，轉帳金額四九四、一元。
      (6)應付利息額二五、七六四元，已付利息額三一、六六四元，應收回利息額五
        、九元，轉帳金額四九四、一元。
      (7)應付利息額二五、七六四元，已付利息額三一、六六四元，應收回利息額五
        、九元，轉帳金額四九四、一元。
      (8)應付利息額二五、七六四元，已付利息額三一、六六四元，應收回利息額五
        、九元，轉帳金額四九四、一元。
    同日即年７月６日，以蓋用「戊○○」印鑑章之取款憑條一紙，自右揭戊○○之彰化商業銀行溪湖分行五一〡一六二〡五號帳戶，領取三百萬元現金
      ，此有取款憑條影本一紙在卷可稽（見八十年偵字第三八八號卷第五之五
      頁）。
    同日即年７月６日，有三百萬元現金存入馬莊玉美之台中區中小企業銀行溪
  湖分行六三二四八二三三二號帳戶，並於年７月日轉帳支出三百萬元
      ，此有馬莊玉美之活期儲蓄存款存摺影本一份可證（見原審卷第五四頁、五四
      〡一頁）
    於馬莊玉美右揭帳戶於年７月日轉帳支出三百萬元之同時，馬嘉伸於台中
      區中小企業銀行溪湖分行之六三二四八六一三五號帳戶則轉帳存入三百萬
      元，此有馬嘉伸之活期儲蓄存款存摺影本一份可證（見原審卷第五五頁）。
    於年７月日，右揭馬嘉伸之帳戶匯款支出三百零五萬一千九百六十五元，
      該款分三百萬元、五萬一千九百六十五元，以二紙電匯通知單，匯至戊○○之
      彰化商業銀行溪湖分行五一〡一六二〡五號帳戶，此有馬嘉伸之活期儲蓄
      存款存摺一份及台中區中小企業銀行入戶電匯通知單影本二紙在卷可稽（存摺
      影本見原審卷第一八三頁，電匯通知單影本見原審卷第一八四頁）
  (三)就右揭資金流向，查係左列之人前往辦理，有爭議者為年７月６日該次之取款
    行為，且爭議存在於戊○○與馬家兩代之間：
    年７月６日就戊○○之八筆五十萬元定期存款，辦理中途解約，全部三百九
      十六萬二千二百二十八元轉入戊○○之帳戶，並於同日自戊○○帳戶領取三百
      萬元現金，立即存入馬莊玉美之帳戶，為「丙○○」持戊○○印鑑章、存摺前
      往銀行辦理的：
      (1)丙○○供稱「（問：7.6.時有無持戊○○之存摺及印鑑至彰化商銀溪湖分
        行辦理定期存款解約後提款？）是有，那天近十時許是星期六。」（見原審
        卷第一七頁反面）
      (2)己○○供稱「丙○○經常前來本行存、提款，故我認識他，亦知道他係戊○○之姻親，丙○○於7.6.拿戊○○的私章及存摺來本行欲提領新台幣（以
        下同）三百萬元，經我向丙○○說明定期存款中途解約會吃虧，請他再做考
        慮，丙○○便說要問問他太太並出去本行數分鐘後再到本行表示要提領三百
        萬元無誤‧‧故丙○○開出日期7.6.、帳號一六二五、金額三百萬元
        的提款單，我便代辦解約‧‧」（見法務部調查局卷第三頁反面）
    年７月日自馬莊玉美帳戶轉帳三百萬元至馬嘉伸帳戶，係「馬嘉伸」辦理
      的：
      (1)丙○○供稱「（問：7.20.為何又轉至馬嘉伸帳戶？）不是我轉的，我不知
        情，後來我知道是馬嘉伸轉的‧‧」（見更(二)卷第二六頁反面）
      (2)馬莊玉美供稱「（問：後來馬嘉伸又把這些錢從你帳戶中提走？）對，他說
        ‧‧我就叫他把這些錢領走。」（見更(二)卷第二八頁反面）
    年７月日自馬嘉伸帳戶匯款三百萬元、五萬一千九百六十五元至戊○○帳
      戶，是「馬嘉伸」辦理的：
      (1)馬嘉伸供稱「（問：7.你又將這些錢轉入戊○○帳戶？）這時已在法院
        審理中（八十一年五月四日），法官叫我把銀行本票當庭交給戊○○，但她
        不收。我回去才用電匯給她帳戶，法官當庭告訴我戊○○彰銀溪湖分行帳戶
        ，叫我電匯入她帳戶，我就由中小企銀電匯給她。」（見更(二)卷第二八頁）
      (2)戊○○供稱「（問：7.15.（應為八十一年五月十四日）地院法官叫你先生
        匯錢給你？）對，我不願意，怕那是假的，我叫他轉入我帳戶，過幾天他才
        匯進來‧‧」（見更(二)卷第三頁）
      (3)乙○○供稱「股票買賣取消後，我錢要還戊○○但她一直沒回來，因７月
        日我要去日本，才將三百萬交馬嘉伸處理，後來我一直要戊○○將錢拿回去
        ，她都沒來拿，所以在7.電匯給她，連同解約後至今利息一起匯給她，
        至於她解除定存的損失，因係她自己同意購買股票及土地，所以這部分我沒
        有匯。」（見原審卷第一七六頁）
    右揭三次資金流動，有爭議者，乃丙○○持戊○○之印鑑章、存摺前往彰化商業
    銀行溪湖分行，就戊○○之八筆五十萬元定期存款，辦理中途解約，全部三百九
    十六萬二千二百二十八元轉入戊○○之帳戶，並於同日自戊○○帳戶領取三百萬
    元現金，立即存入馬莊玉美之帳戶一節，究竟有無經過戊○○之授權。而丙○○
    於年７月６日領取三百萬元後，立即存入馬莊玉美之帳戶，馬嘉伸於年７月
    日又將該筆款項轉入馬嘉伸帳戶，且於年７月日依乙○○之指示，連同利
    息歸還戊○○，這其中丙○○、馬嘉伸兄弟及其父母乙○○、馬莊玉美均經手這
    筆錢，因此爭議即存在於戊○○一人與馬家兩代之間。
  (四)右揭戊○○之活期存款帳戶，證人己○○供稱「戊○○我不認識亦未見過，但我
    認識丙○○是戊○○夫家的人。」「（問：你知否被告與戊○○之關係？）知道
    ，她嫁丙○○的弟弟。」（見更(三)卷第五四頁反面），己○○並供稱「‧‧從三
    月開始共領八次。」而戊○○供稱「（問：在領款八次裡有幾次是你自己去領錢
    ？）我都沒有去領過。」（見八十年偵字第三八八號卷第二二頁）。這八次，
    除有爭議之年７月６日三百萬元外，戊○○就其餘七次自己領款之事，均未爭
    執。而且，戊○○前雖均供稱曾多次委託其夫馬嘉伸領款，惟否認曾託丙○○領
    款：
    「‧‧之前我有委託『馬嘉伸』領過三次，我是將存摺、印章交給馬嘉伸，我
      並沒有特別再打電話給銀行‧‧‧領完錢後，四月初馬嘉伸有將印章存摺交給
      我。」（見八十年偵字第三八八號卷第五九頁反面）
    「（問：你以前是否有拿過存摺及印鑑給丙○○領錢？）從來沒有拿給丙○○
      領過錢，有拿給馬嘉伸領過錢。」「（問：是何時拿給馬嘉伸的？）今年（八
      十年）三月。」「（問：總共拿給他領幾次錢？）我拿給他一次，後來他給我
      拿去領四次，時間自八十年三月起至八十年七月間。」「（問：以前領款後其
      存摺及印鑑有無再還你？）有，均我在保存。」（見原審卷第一六頁正、反面
      ）
    「（問：你是否曾委託丙○○領過錢或交由你先生由你先生委託領錢？）我不
      曾委託過‧‧‧。」（見原審卷第一七頁）
    「（問：八十年七月六日之前有無委託過馬嘉伸及丙○○領錢？）那時我坐月
      子委託馬嘉伸領過。」「（問：領過幾次？多少錢？）我一次將存摺、印章交
      給他，委託他領出二百三十萬元借給別人，他領幾次我不知道，是去年（八十
      年）三月的事。」（見上訴字卷第三五頁）
    「（問：你於銀行之存款是否叫馬嘉伸處理？）從未這樣。」「（問：為何銀
      行人員這樣說？）那是我坐月子時，託過馬嘉伸‧‧‧。」（見更(一)卷第一宗
      第二一頁正、反面）
    「結婚第四天我就生產（按：即八十年二月五日，見更(一)卷２第六六頁出生證
      明書影本），馬嘉伸一直向我表示要抵押借款，當時我坐月子，就拿出二百萬
      ，剛結婚時，我對馬家人員不熟，所以印鑑章是交給馬嘉伸去領，不可（能）
      會交予丙○○去領存款。」（見更(一)卷２第一九頁反面〡第二頁）
    「（問：做月子期間？）2.5.起算天，大約3.15.左右。」（見更(二)卷第
      二九頁）
    「在前四次『馬嘉伸』說要將錢借給他人，我才同意他領的，‧‧‧」（見八
      十年偵字第三八八號卷第一五頁反面）
  (五)惟查，戊○○所謂「未曾委託丙○○領款」之供詞，與事實似有出入，戊○○復
    於本院前次審理中即更(三)審中承認曾託丙○○到銀行領過款：
    證人己○○供稱：
      (1)「因戊○○的錢丙○○有幫他領過五、六次‧‧‧。」（見上訴字卷第一二
        六頁）
      (2)「（問：丙○○有無幫戊○○領過錢？）有的，是於八十年三月六日、三月
        八日、三月十三日、三月十五日、及七月六日領過〈提出取款憑條影本五張
        附卷〉。」「（問：如何能確定是丙○○幫陳女領？）那時我當記帳員，我
        有與他打招呼，我可以肯定是他來領的，案發前我沒看過戊○○來領過錢。
        」（見上訴字卷第一五四頁、更(一)卷１第八九頁反面）
    就右揭五張取款憑條之影本（見八十年偵字第三八八號卷第五之一頁〡第
      五之五頁），分別為：
      (1)年３月６日自戊○○第一六二〡五號帳戶中提領三十萬元之取款憑條
        影本一紙。
      (2)年３月８日自戊○○第一六二〡五號帳戶中提領七十萬元之取款憑條
        影本一紙。
      (3)年３月日自戊○○第一六二〡五號帳戶中提領四十萬元之取款憑條
        影本一紙。
      (4)年３月日自戊○○第一六二〡五號帳戶中提領九十萬元之取款憑條
        影本一紙。
      (5)年７月６日自戊○○第一六二〡五號帳戶中提領三百萬元之取款憑條
        影本一紙。
    證人丁○○供稱「三月六日這張是我的字。」「三月六日那天的事我記得清楚
      ，當時她坐月子，我去她家，她親手交我，託我去領的，之後存摺、印章還是
      我親手拿到二樓交還給她」（見更(一)卷１第一二二頁正、反面）
    而本院審認右揭年３月８日、年３月日、年３月日、年７月６日
      四紙取款憑條影本上之字跡，確與丁○○自承其所寫之年３月６日取款憑條
      影本之字跡不同，且四紙應為同一人之筆跡，並且堪認係丙○○之筆跡：
      (1)丙○○供稱：
        (甲)「‧‧‧在此之前戊○○曾委託我代領過四次存款，‧‧‧」（見法務部
          調查局卷第五頁反面）
        (乙)「（問：以前有無幫戊○○提領過錢？）連三百萬元我共幫她提領過四次
          錢。」（見原審卷第一八頁）
      (2)己○○供稱「（問：這三百萬元提款條是丙○○寫的？〈提示〉）我有看他
        在櫃台上寫，應該是的。」（見更(一)卷１第九頁正面）
      (3)本院核對該四紙取款憑條影本上之筆跡，與丙○○在偵查、審理中筆錄之簽
        名，字跡確係相符，堪認均為丙○○所寫。
      (4)而告訴人戊○○亦於本院更(三)審供承「（問：之前曾否託被告（丙○○）去
        彰銀溪湖分行？）有的，之前是託他辦理抵押借款，我當金主，賺利息，他
        有去銀行幫我領過錢。」（見更(三)卷第二五頁）
  (六)縱然自戊○○嫁入馬家之第四天起，即多次委託其夫馬嘉伸或其大伯丙○○領款
    ，惟亦難遽認年７月６日之領款，亦為戊○○委託馬嘉伸或直接委託丙○○前
    往領款。因而，尚應查證該次領款後之用款情形，是否基於戊○○之意思？亦應
    查證被告與證人之供詞，有無矛盾之處？衡諸常情，有無不合理之處？並應查明
    矛盾、不合理之原因？
    證人己○○供述之丙○○解約、領款情節，值得討論：
      (1)其於調查員訊問時供稱「丙○○經常前來本行存、提款，故我認識他，亦知
        道他係戊○○之姻親，丙○○於7.6.拿戊○○的私章及存摺來本行欲提領
        新台幣（以下同）三百萬元，經我向丙○○說明定期存款中途解約會吃虧，
        請他再做考慮，丙○○便說要問問他太太並出去本行數分鐘後再到本行表示
        要提領三百萬元無誤，我雖知丙○○係代戊○○來提款，但我聽到丙○○說
        ：『要問問他太太』，便誤以為係戊○○丈夫，故丙○○開出日期7.6.、
        帳號一六二五、金額三百萬元的提款單，我便代辦解約，本行便按提款
        單支付現款‧‧」（見法務部調查局卷第三頁反面）
      (2)其提出之書面說明「7.6.丙○○攜有原告（告訴人戊○○）之綜存存摺及印
        鑑表示定期存款欲解約參佰萬元因當時餘額尚有肆佰萬元‧‧‧本人即對其
        說明並詢問欲解約那幾筆，被告表示要問看看隨即離開，經一段時間後進來
        表示全部解約，於是本人即依規定辦理中途解約並將款項轉入原告（告訴人
        ）之活期存款帳內‧‧對於被告是否曾表示要問太太一詞，本人一開始就表
        示不確定，本人只能就唯一能肯定的證明『他確實有離開後再進來』。」「
        ‧‧調查局來行查詢做筆錄時，本人對其表明（有關馬先生說要問太太致使
        本人誤解其為原告之夫）這點須修正，因為當日業務忙碌適逢星期六人多吵
        雜，因此我實在不確定是問太太或問看看。調查局這麼說的（這只是草稿，
        你在這蓋個章，等我們求證後會再修正。）」（見八十年偵字第三八八號
        卷第四七、四八、四九頁）
      (3)於本院更(三)審法官訊問時供稱「（調查站到銀行作你的筆錄內容有何意見？
        〈告以要旨〉）訊問完蓋章時我有告訴訊問人說這句話要更改一下，我沒說
        『他要問他太太』，我只說『他要問看看』，我知道被告是戊○○丈夫的哥
        哥，當時銀行人太多，我不能確定他要問誰，只知他要問他家人，我並沒說
        『我誤以為他是戊○○的先生』。」（見更(三)卷第五五頁）
      (4)「（問：你們銀行戊○○帳戶有三百萬之存款？）是，她存的是定期存款，
        三百萬定存並不是戊○○自己解約，而是丙○○拿存摺及印章到我們行裡說
        要解約，當時戶內有四百萬，我問他要解那幾筆存款，他說要出去問問看，
        回來後就說要全部解約‧‧‧。」（見八十年偵字第三八八偵卷第二頁
        反面）
      (5)「那天是禮拜六約九時多‧‧‧。」「（問：他解約多少？提出多少？）是
        解約四百萬元，後提走三百萬元，因中途解約利息要扣除，故只三百多萬元
        ，他只提領三百萬元。」「（問：解約時他有無出去？）在我問明要解約那
        幾筆時，他有出去後再進來。」（見原審卷第八四頁反面〡第八五頁）
      (6)「（問：是何人去辦三百萬元的存款？）是馬嘉伸的哥哥即丙○○，他常去
        銀行我認得他。」「（問：當時丙○○聽你說會吃虧後，他有無說要問他太
        太？）他以台語說『問看看』或『問太太』我沒聽清楚。」（見上訴字卷第
        一二五頁反面〡第一二六頁）
      (7)「他說定期要解約三百萬，我發覺還有四百萬，我問他要解約那幾筆？他說
        『問看看』或『問太太』我不敢確定，不過他確實有出去。」「（戊○○並
        非丙○○的太太？）我知馬代書有二個兒子。來領的是大兒子，我知戊○○
        嫁給老二。」（見更(一)卷１第九頁正、反面）
      到底丙○○對己○○表示有四百萬元定期存款，到底要解約那幾筆，丙○○顯
      然有些錯愕，且立即向己○○表示要問太太（或「問看看」）。本院認為，有
      此一情形，可能係出於：
      (1)有可能戊○○漏未告知此一情形，或認為丙○○臨場決定即可。否則左列之
        疑問即不易解釋：
        (甲)丙○○如果要盜領戊○○之定期存款，則於年７月６日就戊○○定期存
          款提前解約後之全部金額既係三百九十六萬二千二百二十八元，為何於該
          筆款項轉入戊○○帳戶後，只自戊○○帳戶提領整數三百萬元之現金？
        (乙)如果丙○○於領取該三百萬元存款係盜領，則於年７月６日領取現金後
          ，為何不直接取走，而要存入馬莊玉美之帳戶？為何又於年７月日轉
          入馬嘉伸之帳戶？存入馬莊玉美之帳戶，是否有合理之作用，十四日之後
          又轉至馬嘉伸帳戶，是否又有合理之原因？
        (丙)如果說盜領戊○○存款是由馬嘉伸主導，則為何不請丙○○將該筆三百萬
          元現金直接存入馬嘉伸之帳戶，而要存入馬莊玉美之帳戶，而後於年７
          月日始轉至馬嘉伸之帳戶？再者，如果馬嘉伸盜用戊○○印鑑章、存摺
          ，丙○○是否當然知情，抑係只是被馬嘉伸利用之不知情的工具而已？
      (2)亦有可能的是，丙○○確係馬嘉伸利用來盜領戊○○定期存款之人，致對戊○○之定期存款，誤以為只有三百萬元；且其既已於辦理手續前即已表示要
        解約、提領三百萬元，則於其後馬嘉伸即克制貪念，仍只告知丙○○提領三
        百萬元。否則，該次之領款，若係出於戊○○授意，戊○○豈有不知其定期
        存款有八張五十萬元之存單，而須先確定要解約那幾張者？又就定期存款提
        前解約，既須扣除部分利息，則只解約七張即可，若係出於存款人本人之意
        思，則為何要八張全部解約，如此不疼惜其中一張定期存款單之利息？
      此二種可能性，均屬合理，而尚待進一步推敲。
    就丙○○前往彰化商業銀行溪湖分行辦理戊○○定期存款解約，戊○○有無電
      話通知銀行承辦人員一節，被告及證人己○○之供詞矛盾：
      (1)丙○○供稱「‧‧‧是陳女以電話通知銀行解除存款契約。」（見八十年偵
        字第三八八號卷第一五頁）
      (2)惟己○○堅稱「（問：戊○○有無電話通知要解約？）沒有‧‧‧，因之前
        有解約，我們就沒有懷疑他。」（見八十年偵字第三八八號卷第二一頁）
        「（問：7.6.解約，戊○○有無以電話知會銀行？）沒有。」「（問：何
        以馬嘉伸說有的？）我沒接到戊○○的電話，其他人也沒，因我是承辦人員
        。」（見上訴字卷第第一二六頁）
      顯見戊○○並未打電話給己○○表示要解約，丙○○之右揭供詞，若非因犯罪
      情虛，則係因戊○○提出告訴後，為防止公訴人及法官相信告訴人之指訴情節
      ，而「過度防衛」或日久記憶模糊所致。
    就丙○○取得戊○○印鑑章、存摺之過程，被告與證人之供述內容微有瑕疵，
      惟尚難遽認係出於故意虛偽供述：
      (1)被告丙○○就馬嘉伸人在何處、交付存摺、印鑑章之現場是否尚有丁○○，
        前後供述不符：
        (甲)「（問：印章、存摺是誰交給你的？）是戊○○本人交給我的，馬嘉伸人
          在車上。」（見八十年偵字第三八八號卷第五九頁反面）
        (乙)「（問：你這次領款其存摺及印鑑是誰拿給你的？）那天我弟弟馬嘉伸帶
          戊○○回來，我弟弟是到隔壁買五金，存摺及印鑑是戊○○親自交給我，
          要我幫他領出存摺之錢。」「（問：她將存摺及印鑑交給你時，現場有那
          些人看到？）現場有我太太及馬嘉伸購完五金後也到我代書辦公室來，他
          們有看到。」「（問：有無其他比較沒有親屬關係的人看到？）只有我太
          太及弟弟，沒有其他人。」（見原審卷第一七頁反面〡第一八頁）
        (丙)「（問：戊○○之印鑑及存摺是何時交給你的？）是提領錢當天早上近九
          時許，在我之住處，是戊○○親自拿給我的，當時有我太太及我請的小姐
          在場。」「（問：你請的小姐姓名什麼？）叫高麗霙。」（見原審卷第六
          六頁反面）
        (丁)「（問：是何時交給你的？）早上九時多。」「（問：當時有何人在場看
          到？）有我太太及丁○○二人。」「（問：戊○○交付時，馬嘉伸有無在
          場？）我弟弟在外面。」「（問：存摺及印鑑在那裡交付？）在辦公間。
          」「（問：存摺及印鑑是同時交給或分開交給？）是存摺及印鑑一起給的
          。」（見原審卷第八七頁正、反面）
        (戊)「‧‧‧戊○○的存摺及印鑑在當天早上拿到我的代書事務所交給我，隔
          一小時後我在去銀行辦理解約提領。」「（問：戊○○有無寫委託書？）
          沒有，她只是當面將印章及存摺交給要我幫她提領三百萬。」「（問：當
          時有別人看到？）有，我太太及離職員工丁○○及我弟弟。」「（問：那
          為何以前調查的並未提及丁○○在場？）因事隔已久，事後我太太提醒我
          才想起的。」（見原審卷第二八反面〡二九頁）
        (己)「（問：對檢察官之上訴有何答辯？）戊○○早就將存摺、印章交給我。
          」（見上訴字卷第三四頁）「我在原審並未說戊○○很早就將存摺、印章
          交給我了，而是之前告訴人就曾託我領過錢。」（見更(三)卷第二四頁反面
          ）
        (庚)「（問：你在偵查時說只有你和馬嘉伸夫婦在場，後來在原審為何說高嘉
          霙也在場？〈提示筆錄並告以要旨〉）那時忘了，後來想起，應是馬嘉伸
          載戊○○去我家，由戊○○拿印章、存摺進到我家交給我，那時除我太太
          周怡君外，丁○○也在場。」（見上訴字卷第三四頁反面）
        (辛)「（問：她與誰去呢？）我弟弟載她來，兩人一起走進來，我弟弟去隔壁
          買一些零件。」「（問：戊○○當時說什麼？）她交印章、存摺託我領錢
          ，領三百萬元。」「（問：她有對你說要領三百萬元嗎？）忘了。」「（
          問：交你存摺時還有什麼人在場？）我老婆、我的小姐，還有我的小孩在
          場。」「（問：你以前為何未提到丁○○也在場？）她已離職，這事又是
          家醜。」（見更(一)卷１第七六頁反面〡第七七頁）
      (2)馬嘉伸前後所供，則較為一致：
        (甲)「（問：領走的三百萬元是戊○○要你領的？）是，她說要買股票、土地
          ，我當時沒有時間去領，她後來託我哥哥幫她領。」（見八十年偵字第三
          八八號卷第五九頁反面）
        (乙)「（問：那為何會由你哥哥持去行庫領錢？）是她自己交給我哥哥的。」
          （見原審卷第一五頁反面）
        (丙)「（問：你7.6.是如何帶戊○○去代書事務所？）是開車去。」「（問
          ：存摺及印鑑是誰交給丙○○的？）是戊○○自己交付。」「（問：是在
          房子的什麼地方交付？）是在事務所辦公室內。」「（問：是辦公場所或
          房內（裡面）？）在辦公場所交付的。」（見原審卷第八六頁反面〡第八
          七頁）
        (丁)「（問：為何戊○○要辦理解除彰化商銀溪湖分行之定期存款，不自己去
          辦理，而委託你兄代辦呢？）因當時戊○○在工廠幫忙，如要出去辦理，
          還需化妝，且我哥哥在附近，且幫忙要費時間，我哥較有空。」「（問：
          為何你帶戊○○至你哥哥辦事處，你會沒有看到戊○○交付解約的有關證
          件？）因我機械壞了，我是到隔壁買零件，戊○○說他要跟我出來要辦理
          ，他去委託我哥哥辦理，我買我之機器零件。」「（問：你們要辦理解約
          為何不直接到銀行辦理，而捨近取遠至丙○○代書事務所，再交予委託辦
          理呢？）我自工廠要到彰銀是須先經過我家，且辦理解除定期存款要花費
          一段時間，且我也不管她之存款及提款之事。」（見原審卷第一一九頁正
          、反面）
        (戊)「（問：有何人看見她交存摺、印章？）有丙○○夫妻及丁○○。」（見
          上訴字卷第六一頁反面）
        (己)「（問：為何丙○○有她的印鑑、存摺？）她自己過去與我哥哥說的，我
          載她過去，她自己進去，我到隔壁買零件。」（見更(一)卷１第一九頁）
(庚)「（問：戊○○有無委託你哥哥去領錢事妳知道嗎？）知道。她都是直接
          委託我哥哥去領的。」「（問：戊○○為何不委託你去領？）我從來不管
          錢都是戊○○在管。」（見更(一)卷１第一五四頁）
      (3)證人周怡君所供內容，亦無瑕疵：
        (甲)「（問：戊○○委託你先生幫她領錢，你是否知道？）知道，時間我已不
          記得，她委託他領錢有好幾次，最後一次，她跟我小叔到我家，她把印章
          ，存摺交給我先生，我不記得她有說什麼，也沒有說要領多少錢，因這些
          事平常吃飯時都有在講。」（見八十年偵字第三八八號卷第六二頁反面
          ）
        (乙)「（問：她（戊○○）有無委託你先生幫她到彰銀溪湖分行提款？）有。
          」「（問：妳何以知道此事？）她一開始就由我先生領錢，不知有何陰謀
          。」（見更(一)卷１第一五三頁反面〡第一五四頁）
      (4)證人丁○○供稱馬嘉伸是否進代書事務所一節，與丙○○所供不符：
        (甲)「（問：你是否見過戊○○持存摺及印鑑交予丙○○？）有，是年７月
          間的某個星期六早上九時多。」「戊○○是由丙○○帶到其哥哥即溪湖鎮
          ○○里○○路○段二一五號乙○○代書事務所來，是戊○○親自將存摺及
          印鑑交給丙○○的。」「（問：你是否知道戊○○交予丙○○存摺等的用
          意？）在之前有聽說他們要投資之事，且我也曾幫戊○○領過錢。」「（
          問：當時你為何會在場？）我在代書事務所上班，且他們是在事務所交付
          存摺等。」「（問：存摺及印鑑是戊○○親自交付或由他人交付？）是陳
          美鈴親手在事務所交給丙○○的。」「（問：她（戊○○）如何來？）是
          她先生馬嘉伸開車帶他來的。」（見原審卷第八五頁反面〡第八六頁）
        (乙)「（問：是否曾在丙○○代書事務所工作？）是的，去年（八十年）八月
          中旬離職。」「（問：有無看見戊○○將存摺、印鑑交給丙○○，託他代
          領錢？）有的，之前就有聽他們說了，就是領錢那個禮拜，中午我們一起
          吃飯說的。」「（問：當時除你外尚有何人在場？）戊○○、丙○○夫妻
          及小孩。」「（問：丙○○並未說你在場？）我在場。」「（問：丙○○
          、馬嘉伸、戊○○是如何去事務所？）馬嘉伸開車載戊○○來，只有陳美
          鈴一人進事務所，馬嘉伸下車後就不見了。」（見上訴字卷第六〡六一
          頁）
        (丙)「（問：她當時對丙○○說什麼？）時間久了記不清楚。」「（問：但馬
          嘉政於調查站沒說到妳在場？）因為他不想牽涉到已離職的我。」（見更
          (一)卷１第七四頁反面〡第七五頁）
        (丁)「（問：八十年七月六日這次情形如何？）因為當天是星期六，下午我不
          上班，記得戊○○是與馬嘉伸在上午九時多一起到事務所，馬嘉伸沒有進
          事務所，他去隔壁五金店買東西，在門口等，戊○○將印章、存摺交予被
          告之後就走了，‧‧‧」「（問：當時戊○○有否說要領多少？）沒有。
          因為之前他們對金額都已經講好了。」「（問：何以知他們已經講好了？
          ）因為戊○○與馬嘉伸有時會到事務所吃飯，當次之前幾日午餐時有聽他
          們在討論說戊○○要買梧棲土地及泛亞銀行股票的事，戊○○要投資的，
          股票二百萬，土地一百萬，當時是丙○○夫妻、丙○○的父母、戊○○夫
          婦都在場‧‧‧。」（見更(三)卷第三八頁正、反面）
      右述被告、證人供述不符之情形，可能係出於杜撰情節，不易圓謊所致。惟就
      丁○○是否在場，亦可能如丙○○所辯「因係家醜，不願牽扯到離職員工」所
      致，復可能係因日久記憶模糊所致。而告訴人戊○○質疑丁○○偽證，並告發
      證人丁○○涉犯偽證罪嫌部分，業經彰化地檢以八十一年度偵字第二七一九號
      不起訴處分確定（不起訴處分書見更卷２第四〡四三頁）。經查，法務部調
      查局八十三年十二月二十一日陸(二)字第八三一二四一六二號鑑定通知書，載
      明「甲類（彰化縣溪湖地政事務所八十年六月五日收件第三九六一號土地登記
      申請書原件第（１０）項申請人欄之字跡）與乙類（丁○○平時及當庭字跡）字
      跡相同。」（見更(一)卷１第一七四頁）足見證人丁○○於八十年六月五日尚在
      乙○○代書事務所任職，則其於一個月後之八十年七月六日，亦十分可能尚在
      該代書事務所任職，且其供詞無重大之瑕疵，尚難遽認其故意為不實之供述。
    就戊○○之定期存款解約並提領三百萬元，馬嘉伸供稱戊○○亦事前徵得其岳
      父、母同意一節，其供述內容與事實不符：
      (1)馬嘉伸供稱「‧‧‧戊○○事前亦徵得我岳父（陳添丁）及岳母的同意。」
        （見法務部調查局卷第八頁）
      (2)惟告訴人戊○○供稱「（問：馬嘉伸在調查局陳述說要領這些錢（三百萬）
        曾經過你父母陳添丁、陳施遠同意？）沒有此事。」（見更(二)卷第二九頁反
        面）
      (3)證人陳施遠供稱「（問：三百萬之事你知情否？）我不知道。」（見更(二)卷
        第三頁）
      (4)證人陳添丁甚且供稱「（問：你女婿說你是同意他領三百萬出來投資，你女
        婿告訴你，你有同意？）我不知道此事。」（見更(二)卷第三九頁）「（問：
        戊○○說因你與彰銀溪湖分行很熟，在銀行聽說你女兒將錢提光，你回去問
        你女兒？）對，銀行經理問我為何我女兒的錢不放這裡要領走，我才回去問
        我女兒。」「（問：經理何時告訴你的？）八十年七月十一日。」「（問：
        為何記得這麼清楚？）因開庭問這個問題好幾遍。」「（問：經理何時告訴
        你此事？）中午以前（同日）。」「（問：你何時告訴你女兒？）大約下午
        一、二點時（同日），那天我女兒回娘家。」（見更(二)卷第三九頁正、反面
        ）
      (5)證人陳榮全亦供稱「（問：八十年七月某日你有告訴陳添丁有關戊○○之存
        款提出之事？）‧‧‧告訴陳添丁說你女兒存款提走，何時可以存進來，時
        間大約是我離職前幾個月，我對別的客戶都這樣講，對陳添丁應該也是這樣
        講，因陳添丁是我們的好客戶，我才記得他，是某日他去銀行時，我告訴他
        的。」（見更(二)卷第五八頁正、反面）
      陳榮全與本件兩造並無利害關係，當不致於為虛偽之供述；且其供述內容與陳
      添丁所供相符，堪認戊○○之定期存款提前解約並提領三百萬元一事，不管是
      被盜領，或者戊○○託馬嘉伸、丙○○代領，事前並未徵得其父母之同意。則
      馬嘉伸所供「‧‧戊○○事前亦徵得我岳父（陳添丁）及岳母的同意。」云云
      ，可能係出於故意虛偽供述，亦可能係出於推測，或係出於過度防衛，或者係
      因日久記憶模糊所致。而若係故意虛偽供述，則如此虛偽供述之利益並不大，
      因為可以預見的，告訴人及告訴人之父母應會立即反駁。
    綜合上述，本院認為，被告與證人之供詞，雖有矛盾、不合理之處，而得以懷
      疑馬嘉伸、丙○○未得戊○○之同意而領取存款，惟尚未能依該等矛盾、不合
      理之情形即遽認被告丙○○犯罪，尤其該等矛盾、不合理之情節，較可能據以
      認定馬嘉伸涉嫌，丙○○之部分則需更強之證據證明。
  (七)至於，丙○○於年７月６日領取三百萬元現金後，立即存入馬莊玉美帳戶，於
    年７月日又轉至馬嘉伸之帳戶，其用途為何，述之如後：
    就其大體上之用途：
      (1)被告丙○○供稱：
        (甲)「其詳情為年７月初戊○○曾委託我幫其投資土地不動產及股票，並將
          存摺及印章交給我代領三百萬元，‧‧‧」（見法務部調查局卷第五頁反
          面）
        (乙)「（問：為何託你代領？）為買土地及股票。」（見八十年偵字第三八
          八號卷第一五頁、第六三頁）
        (丙)「（問：戊○○提領三百萬作何用途？）一百萬要買梧棲的土地，二百萬
          向庚○○買泛亞銀行股票。」（見原審卷第二九頁）
      (2)證人乙○○供稱：
        (甲)「在七月初一、二日之間幾（乎）每天晚上我都跟我媳婦談購買泛亞銀行
          股票之事，因當時一股才二十元，很便宜，所以才鼓勵戊○○買，他答應
          買十萬股。另外在三、四年前在梧棲投資不動產，因我打算媳婦之間財富
          能均衡似當所以答應以當時購買價格轉讓一份一百萬給她，她也答應了，
          所以才會去銀行解約三百萬。」「（問：戊○○去銀行解約三百萬有無跟
          你講？）有，因我買股票是向庚○○買而以我太太莊玉美帳戶開支票給他
          ，所以戊○○解約的錢才會存到我太太帳戶去，另一百萬是做為支付購買
          土地的錢。」（見原審卷第一七五頁正、反面）
        (乙)「（問：戊○○有無委託你買銀行股票？）有的。」（見上訴字卷第六二
          頁）
      (3)證人周怡君供稱「我只知道她領這筆錢是要買土地、股票。」（見八十年偵
        字第三八八號卷第六二頁反面）
    關於以二百萬元投資購買股票一節：
      (1)證人馬嘉伸供稱「（問：戊○○何時說不買了？）八十年七月十一日早上十
        一時許，我在彰水路四段七五號金泰紙器股份有限公司，她由娘家打電話來
        告訴我說她不買了，叫我跟庚○○說，‧‧‧。」（見更(二)卷第二七頁反面
        ）
      (2)證人乙○○供稱：
        (甲)「（問：買股票是與何人談？）與庚○○太太談，現金支票均付給她。」
          「（問：在何處談？是何時？）八十年七月初在我家談。」「（問：有何
          人在場？）我們夫妻及庚○○夫妻。」「（問：你家中即是代書事務所？
          ）是的。」「（問：買賣股票有無寫契約書？）有的，後來我媳婦反悔不
          買，我將契約書還給他們當場撕掉，對方也將錢還我。」「（問：庚○○
          是說契約書還他們，沒說撕掉？）有撕掉。」「（問：股票有無記名？）
          是剛成立的銀行，沒有記名。」「（問：你媳婦不買後何以對方沒扣錢？
          ）大家都是朋友，我當代書，庚○○蓋房子都找我辦理，所以沒扣錢。」
          （見上訴字卷第九二頁正、反面）
        (乙)「（問：戊○○為何委託你買？）庚○○買了三十萬股，錢交不出來，有
          十萬股要賣我，我說我去年以買了十萬股我就問我媳婦要不要，在我事務
          所講的，庚○○是我朋友。」（見更(二)卷第二八頁反面〡第二九頁）
      (3)證人馬莊玉美供稱「（問：買賣股票在何處談的？）簽約是在乙○○代書事
        務所，當時有我夫妻、庚○○夫妻在場，都是他太太與我們在談。」「（問
        ：當時有無簽約？）有的，後來我媳婦不買，契約就當場撕毀。」「（問：
        一百八十五萬元支票現在何處？）支票撕掉，但有留票根〈庭呈支票票根及
        庚○○代收存摺本附卷〉。」「（問：買賣股票時有無說是二媳婦要買的？
        ）有的。」（見上訴字卷第九二頁反面〡第九三頁反面）「（問：買股票是
        你的支票給付？）對。」（見更(二)卷第二八頁反面）
      (4)證人庚○○供稱：
        (甲)「（問：乙○○有無跟你講要買泛亞銀行股票的是？）有。在7.９日前
          一星期，他說要買泛亞銀行股票十萬股，我說每股二十元，當時他沒說是
          誰要的，一直到七月九日談妥成交，他才說他第二媳婦要買的，而開一張
          一百八十五萬支票給我，我拿到後就交給我太太，發票人是誰我沒注意，
          另十五萬元拿現金給我，後來隔天（七月十日）早上他又說他媳婦不買了
          ，並且將開給我的支票退票。」（見原審卷第一九四頁正、反面）
        (乙)「（問：是否泛亞銀行股東？）我有買股票三百張，一張一千股。」「（
          問：乙○○有無向你買泛亞銀行股票？）他向我太太買一百張。」「（問
          ：買股票事你知否？）知道，我在場。」「（問：是在何處談妥買十萬股
          一百張？）是在乙○○代書事務所內與我太太談的，我也在場，事務所在
          溪湖。」「（問：有無將股票一百張交給乙○○？）尚未交付股票他便不
          買了，是他媳婦不買。」「（問：乙○○有無交付十五萬元（支票給你？
          ）當場有交給我太太。」「（問：買賣成交有無訂契約？）有的，不買後
          有還我太太，我太太還他十五萬元支票，契約書不知在何處。」「（問：
          當初十五萬元算何錢？）我不知道，是我太太與他談的。」「（問：解約
          後何以十五萬元沒扣錢就還對方？）因我蓋房子委託乙○○代書辦，所以
          沒扣錢。」「（問：十五萬元票你有無登記？）錢收支由我太太管。」「
          （問：股票是有記名或無記名股票？）有記名，是李中福名義股票轉手。
          」「（問：何以知道乙○○替他二兒子媳婦買？）他有說。」「（問：另
          外有無付十五萬元現金？）我不清楚。」「（問：是先付十五萬元訂金，
          再付一張八十五萬元支票，還是付十五萬元支票？）是乙○○拿給我太太
          ，我不清楚。」「（問：剛開始談時，有無說過是何人要買？）有說是他
          第二個兒子媳婦要買。」「（問：買賣股票時尚有何人在場？）馬莊玉美
          也在場，其他人我記不得是何人。」（見上訴字卷第九〡九二頁）
        (丙)「（問：之後股票賣給何人？）買後均由我太太處理，她有賣給馬代書，
          寫好契約書後，馬代書說他媳婦不買，我即將支票還他，買賣沒成交。」
          （見上訴字卷第二六五頁反面）
        (丁)「（問：你以前說八十年七月九日談妥，隔日就說不要？）對。」「（問
          ：七月九日就說不要，為何又把支票存進去？）原來說十五萬付現金，一
          八五萬付支票，後來支票停止兌現，解約，又把十五萬還給他。」「（問
          ：為何又把支票存入？既然解約了？）我不曉得。」「（問：馬嘉伸之太
          太有出面嗎？）我不曉得。」「（問：一八五萬支票有無兌現？）沒有，
          退票後還他。」（見更(一)卷１第八八頁反面〡第八九頁反面）
        (戊)「‧‧‧這股票是我朋友古姓朋友介紹向泛亞銀行簡經理買，我買了三百
          張，一張一千股，乙○○要一百張，一張二萬元，‧‧‧我買這些股票都
          是泛亞銀行楊小姐和我接洽收錢的，股票上的名義是李中福，他是泛亞銀
          行的股東，因我向簡經理買的是泛亞股東讓出來的二手股票，後來乙○○
          說他媳婦不買了，我就收回股票，並將錢及支票還他。」「（問：泛亞銀
          行股票用何人名義買的？）我的名義。」「（問：一八五萬支票有無提示
          ？）沒有，該票7.9.到期，我7.9.有送銀行代收，乙○○說不買了，
          我7.9.就把票抽出來。」「（問：乙○○何時說不買了？）忘了，他說
          我媳婦不買了，你明天不要去提示。」「（問：你太太與乙○○買賣股票
          合約書在何處？）已撕掉了。」（見更(二)卷第四一〡四二頁）
        (己)「（問：何時與乙○○接洽買賣股票事宜？）年７月９日。」（見更
          (二)卷第一一一之一頁反面）
      (5)證人賴陳秀霞供稱「（問：乙○○是否與你先生談買泛亞股票之事？）去年
        （八十年）七月四、五日左右開始談，在七、八日左右談妥，買十萬股共二
        百萬，十五萬是現金，餘一百八十五萬開七月九日支票支付，到七月九日晚
        上乙○○打電話說他媳婦不要買，要求我不要將他太太馬莊玉美的票扎進去
        ，但我已扎進去了，後來乙○○可能有跟銀行講，才直接將票退還給我，我
        拿到票後，就拿回去給乙○○，連同收據、契約書當場撕掉，所以沒有留下
        任何買賣紀錄。」「（問：乙○○有無跟你說股票是誰要買的？）在七、八
        日時有說他二媳婦戊○○要買的。」（見原審卷第一九八頁正、反面）
      (6)證人簡肇涵供稱「（問：庚○○有無向你買泛亞銀行股票？）有，買三十萬
        股，錢是他付的，庚○○透過朋友說要買股票，剛好公司內同事李中福手上
        有許多泛亞銀行股票，就讓給庚○○三十萬股，面額一股十元，合計三百萬
        元，時間是八十年六月，庚○○買的應都是李中福的股票，‧‧。」「（問
        ：李中福是發起人之一？對。）」「（問：庚○○八十年六月就繳款了？）
        對。雖財政部尚未核准泛亞銀行設立，但認股人仍可事先就去繳款，只取得
        繳款書，‧‧。」「（問：庚○○買三十萬股之價錢？）三六萬。」「（
        問：開辦費多少？）一股二元，一張二千元，三十萬股是六十萬，後來財政
        部說不可徵開辦費，我們有退六十萬給庚○○。」「（問：轉讓股票李中福
        未賺錢？）對。是當時的陳教育廳長的機要秘書谷先生介紹我跟庚○○認識
        ，希望買得股票，所以在這層關係下，李中福並未賺錢，‧‧‧」（見更(二)
        卷第一一九〡一二一頁）
      (7)卷附之支票存根影本一紙，載明支票號碼：一八三五、發票日：八十
        年七月九日、受款人：庚○○、票款：一百八十五萬元（見原審卷第一八五
        頁）。
      (8)而卷附之一份活期存款存摺影本，係台中區中小企業銀行北員林分行，戶名
        ：全洲建設股份有限公司庚○○、帳號：00000000號（見原審卷第
        一八七〡一八八頁）。
      (9)此外，尚有股東李中福於八十一年二月二十五日取得之泛亞商業銀行股份有
        限公司普通股股票影本十紙，股票號碼：81-ND-000000 0至81-ND-0000000
        及81-ND-0000000至81-ND-0000000（見更(二)卷第八五〡九四頁）。
      其等所供相符，證人庚○○、賴陳秀霞、簡肇涵應無刻意偽證之必要，且有右
      揭支票存根影本、活期存款存摺影本、股票影本可資佐證，尚堪採信。固然，
      泛亞商業銀行八十二年六月九日泛董秘字第六八號函：「‧‧庚○○
      、賴陳秀霞等二人，均非本行股東。」（見上訴字卷第二四頁）。惟查：
      (1)馬嘉伸說明「股票沒過戶，所以不是股東。」（見上訴字卷第二四五頁）「
        （問：庚○○是否泛亞銀行股東？）是的。」「（問：泛亞銀行函文稱他不
        是股東？）股票不是他名字。」（見上訴字卷第二五二頁）
      (2)庚○○說明：
        (甲)「（問：是否泛亞銀行股東？）不是，是向總經理買，他交給我李中福的
          股票，李中福我不認識。」「（共買泛亞銀行股票多少股？）三十萬股。
          」「（問：你目前有無股票？）沒有，給張勝美，他可能用他兒子名義辦
          理。」「（問：繳款書、股票確認書共三張是否你向李中福買股票轉給張
          錦文〈提示〉？）是的。」（見上訴字卷第二六五頁正、反面）
        (乙)「（問：泛亞銀行股票向何人買？）當時我只寫張紙條，然後去交錢，買
          了三百張，因我去買時，股票賣誰已定案，所以我的前手是李中福、張錦
          文，我是向簡總經理買的，簡總經理就拿這些股票給我，可能是李中福拜
          託泛亞銀行簡總經理賣，而我太太欠張錦文錢，就把一些股票給張錦文，
          待有錢時，又從張錦文之手中買回來。」（見更(二)卷第一一一之一頁）
        (丙)「（問：為何股票上尚有張錦文之名字？）我去領回股票後，未馬上改為
          我的名字，在八二年二月二一日，我太太向張錦文借錢，股票就過戶給張
          錦文，待我還這筆錢時，股票再改為我的名字。」（見更(二)卷第一一九頁
          反面）
      (3)被告丙○○說明「泛亞是新銀行，那時股票尚未上市，庚○○是自認股人手
        中受讓，尚未過戶，所以沒登記為股東。」（見上訴字卷第三六頁）「（
        問：股票何人的？）李中福。」「（問：何時轉讓給庚○○？）〈未答〉
        年２月日才有正式股票流通，之前都是股票認購憑證而已。」（見更(二)卷
        第八頁）
 (4)且查，雖然泛亞商業銀行於年２月日始開始發放股票，此有股票發放通
        知書影本在卷可稽（見更(二)卷第一頁），惟李中福確於七十九年十月即
        已認股三十萬股，此有同日之編號六七八五號「發起人股權確認書」影本在
        卷可考（見更(二)卷第一一頁）。
      (5)此外，辯護人提出之左列另一相類之情形，亦足以佐證查一般公司股票，在
        未上櫃上市前之發起人股票，即有私下買賣轉讓之情事，則乙○○於泛亞商
        業銀行股票發放前，向庚○○買未上市股票十萬股一事，應無違股票交易習
        慣：
        被告之母馬莊玉美早於告訴人欲購泛亞銀行股票一年多前之年３月日即
        與案外人楊蔡愛珠談妥向其購買原長億銀行（嗣改名泛亞銀行）１０萬股股票
        之讓渡契約，當時每股股價高達元，而該股票亦遲至發起人股票依法得以
        轉讓（年２月日）之後，於年２月日過戶登記為馬莊玉美名義，此
        有讓渡契約書影本及股票各一紙在卷可憑（見更(四)卷第五二〡五三頁）。
    關於以一百萬元投資購買土地一節：
      (1)被告丙○○供稱：
        (甲)「（問：土地及股票有無過戶？）我將錢領出後，戊○○回娘家後，又打
          電話告訴我說土地及股票都不買了，所以沒有成交。」（見原審卷第二
          九頁）
        (乙)「（問：戊○○的錢要投資在梧棲土地要如何投資？）共有十分，事先已
          準備買土地，我父親的一分一百萬元要讓給戊○○，登記是登記在吳榮、
          施滿盈名下，十分分配是吳榮三分、乙○○五分、周怡君一分、施滿盈一
          分。」「（問：投資土地事有無對陳女父親說過？）有對其父母親說過，
          是我父母親對他們說的。」「（問：有無說過戊○○一百萬元是用何人名
          義，是否要過戶給她？）有的，要登記給戊○○。」（見上訴字卷第一二
          七頁反面〡第一二八頁）
        (丙)「梧棲那塊土地分成十份，有買賣合約書，我父親五份，我太太一份（周
          怡君）、吳榮的太太陳玉枝三份，馬秀豔（我妹妹）一份，共十份，登記
          在施滿盈及陳玉枝名下，每份金額九七萬元左右，我們當初買入每坪二萬
          六百元，總價九百七十萬元，其中我父親的一份要讓給我弟媳戊○○，我
          就是領這筆錢，要轉入我母親馬莊玉美帳戶內。」（見更(二)卷第二六頁）
      (2)證人馬嘉伸供稱「（問：拿陳女一百萬元是投資何處土地？）梧棲，陳女也
        去看過。」「（問：土地共分幾分？）十分，讓一分給陳女。」「（問：投
        資土地有無對你岳父、岳母說過？）我有提過。」「（問：你父母知否你有
        對岳父母說過？）我不知道，是我去岳父母家中說的。」「（問：陳女一分
        是否要登記在其名下？）要的。」（見上訴字卷第一二九頁正、反面）
      (3)證人乙○○供稱：
        (甲)「（問：有無將土地移轉給戊○○？）７月６日錢匯來後，７月９日陳美
          鈴就回娘家去，隔天（７月１０日）就打電話回來說他娘家反對所以沒有辦
          理登記。」（見原審卷第一七五頁反面）
        (乙)「（問：一百萬元要投資土地是何土地？）梧棲，共九百七十萬元，登記
          在施滿盈、陳玉枝名，陳玉枝與施滿盈是夫妻。」「（問：要幾分給陳美
          鈴？）十分之一。」「（問：陳女一百萬元投資土地事，你們有無對陳女
          父母說過？）沒有，只有對陳女說過。」「（問：該一分將來是否要登記
          在陳女名下？）要的。」「（問：是在何時說投資土地轉一分給陳女事？
          ）是八十年七月初買股票時。」「（問：（陳女父母）去過四次何以不對
          其等提及此事？）他們去時我們並未談及此事。」（見上訴字卷第一二八
          頁反面〡第一二九頁）
      (4)證人馬莊玉美供稱：
        (甲)「（問：拿一百萬元投資土地是何處的土地？）梧棲。」「（問：投資土
          地事有無對陳女父親、母親說過？）是對陳女說的，我大媳婦也有一分、
          吳榮三分、我先生五分、我女兒一分，我女兒叫馬秀燕（豔），其夫叫施
          滿盈，我大媳婦叫周怡君。」「（問：當時有無提到陳女的該分要用陳美
          鈴名？）有的。」「（問：買股票、土地事何以不對戊○○父母親說？）
          她都會打電話回去說。」（見上訴字卷第一二九頁反面〡第一三頁）
        (乙)「‧‧‧有次吃飯大家閒談中，馬嘉伸說要一份，我想我有五份，一份給
          他，這樣二個兒子各有一份，以後的四份在分給他們一人二份，很公平，
          就把一份以一百萬價格給戊○○。」（見更(二)卷第二八頁）
      (5)證人周怡君供稱「‧‧‧是因我向我爸爸買了一份，他們也希望以同樣價錢
        向我爸爸買一份，我爸爸也知道這件事，後來是因發生這件事，才沒有買成
        ，我爸爸是指我公公，在我未結婚之前就已向我公公買了。」（見八十年偵
        字第三八八號卷第六二頁反面〡第六三頁）
      其等所供大致相符，且有不動產預約買賣合約書、共同購買土地合約書影本各
      一份（見原審卷第二二〡二二三頁），土地所有權狀影本四份、土地買賣所
      有權移轉契約書影本一份、土地增值稅繳款書影本三份（見原審卷第二二四〡
      二三一頁），梧棲鎮○○段第一九七地號、同段第二九七九地號、同段第一九
      七之二地號土地登記簿謄本影本各一份（見原審卷第二三二〡二四五頁）在卷
      可資佐證，尚堪採信。
    從而，丙○○於年７月６日辦理戊○○之定期存款四百萬元提前解約，領取
      其中之三百萬元，並於同日存入馬莊玉美帳戶，即有合理之解釋。至於，該三
      百萬元為何又於年７月日轉入馬嘉伸帳戶？
      (1)證人乙○○供稱「股票買賣取消後，我錢要還戊○○但她一直沒回來，因７
        月日我要去日本，才將三百萬交馬嘉伸處理，後來我一直要戊○○將錢拿
        回去，她都沒來拿，所以在7.電匯給她，連同解約後至今利息一起匯給
        她，至於她解除定存的損失，因係她自己同意購買股票及土地，所以這部分
        我沒有匯。」（見原審卷第一七六頁）
      (2)證人馬莊玉美供稱「（問：後來馬嘉伸又把這些錢從你帳戶中提走？）對，
        他說戊○○不買了，我就叫他把這些錢領走。」（見更(二)卷第二八頁反面）
      (3)證人馬嘉伸供稱「胞兄丙○○提領那三百萬元後將之存入我母親馬莊玉美的
        戶頭（即帳戶）內，隔了幾天，戊○○對我表示她不投資了，我遂將該筆款
        項從我母親的帳戶內再轉至我本人的帳戶內迄今。」（見法務部調查局卷第
        八頁反面）
      其三人所供大致相符，雖可疑為該戊○○之款項可能係馬嘉伸未得戊○○同意
      而使用，惟仍與丙○○之關係薄弱。
五、綜上所述，被告與證人之供詞，雖非完全天衣無縫、毫無可疑，惟其等供詞之矛
    盾、不合理處，於馬嘉伸之部分嫌疑較大，丙○○涉嫌之成分則較薄弱。而共同
    被告馬嘉伸涉嫌竊盜及行使偽造私文書罪部分，經原審法院及本院第一次判決無
    罪後，告訴人並未聲請檢察官向最高法院提起上訴，而告確定。至於被告丙○○
    之部分，本院認為證據仍然不夠，尚不足以讓本院形成有罪之心證，原審以被告
    丙○○之犯罪不能證明而為無罪之判決，核無不合。檢察官循告訴人請求具狀上
    訴仍執前詞，指摘原判決不當，非有理由，應予駁回。
據上論結，應依刑事訴訟法第三百六十八條，判決如主文。
本案經檢察官甲○○到庭執行職務。
中      華      民      國    八十九    年      四      月    二十六    日
                                  台灣高等法院台中分院刑事第八庭
                                        審判長法  官  羅  得  村
                                              法  官  古  金  男
                                              法  官  林  輝  煌
右正本證明與原本無異。
如不服本判決，應於判決送達後十日內向本院提出上訴狀，其未敘述理由者，應於提
出上訴狀後十日內向本院補提理由書，並按他造當事人之人數提出繕本。
告訴人或被害人對於本判決如有不服，而請求檢察官上訴者，其上訴期間之計算以檢
察官收受判決正本之日期為準。
                                              書記官  劉  恒  宏
中      華      民      國    八十九    年      四      月    二十七    日
                                                                        Ｏ


司法院資訊處製作；財團法人民間司法改革基金會備份。
